【裁判字號】    97,交聲,509
【裁判日期】    970826
【裁判案由】    聲明異議
【裁判全文】
臺灣臺南地方法院交通事件裁定         97年度交聲字第509號
原處分機關  交通部公路總局嘉義區監理所台南監理站
異議人即受
處分人      乙○○
上列受處分人因違反道路交通管理處罰條例案件，對於交通部公
路總局嘉義區監理所台南監理站，民國97年5月26日所為之裁決
處分（處分案號：嘉監南字第裁74-Z00000000號），聲明異議，
本院裁定如下：
      主  文
異議駁回。
      理  由
一、原處分意旨略以：異議人即受處分人乙○○（下稱異議人）
    駕駛其所有之車號BD-251號自用一般大客車，於民國97年4
    月30日下午18時20分許，行經國道1號高速公路南向276公里
    處，因未依規定使用車道 (同向三車道非超車佔用中線車道
    行駛)，經內政部警政署國道公路警察局第四警察隊（以下
    稱舉發機關）製單舉發。嗣原處分機關即交通部公路總局嘉
    義區監理所台南監理站，以異議人違規事實明確，乃依道路
    交通管理處罰條例（下稱處罰條例）第33條第1項第3款、第
    63條第1項第1款及違反道路交通管理事件統一裁罰基準表 (
    以下簡稱基準表)之規定，裁處異議人罰鍰新台幣（下同）
    4000元並記違規點數1點等語。
二、本件聲明異議意旨：當時情形是前方2台車超車後行駛至外
    側車道，而異議人要繼續超車所以行駛中線車道。另於外側
    車道前後兩車即當時異議人車輛右前方及右後方車輛距離過
    短，若本車變換車道駛入該2車中間，會形成同車道前後車
    之間未保持安全距離又危險，故才會繼續行駛中線車道，為
    此聲明異議，請求撤銷原處分云云。(餘如聲明異議狀所載)
三、按汽車行駛高速公路及快速公路，其車道之使用，除因交通
    事故及道路施工依臨時或可移動標誌指示或交通勤務警察指
    揮外，應依設置之交通標誌、標線或號誌之規定，無設置者
    ，應依下列規定︰二、大型車應行駛於外側車道，並得暫時
    利用緊臨外側車道之車道超越前車。高速公路及快速公路交
    通管制規則 (下稱管制規則)第8條第1項第2款定有明文。次
    按汽車行駛於高速公路、快速公路或設站管制之道路，不遵
    使用限制、禁止、行車管制及管理事項之管制規則，而有未
    依規定行駛車道者，處汽車駕駛人3000 元以上6000元以下
    罰鍰。又汽車駕駛人，違反處罰條例第33條第1項者，除依
    原條款處罰鍰外，並記違規點數1點，處罰條例第33條第1項
    第3款、第63條第1項第1款亦分別定有明文。
四、本院審酌：
  (一)異議人駕駛所有車號BD-251號自用大客車，於上述時、地，
    因未依規定使用車道 (同向三車道非超車佔用中線車道行駛
    )，經舉發機關製單舉發。嗣原處分機關依處罰條例第33條
    第1項第3款、第63條第1項第1款及基準表之規定，裁處異議
    人罰鍰4000元並記違規點數1點之事實，有：
    裁決書。
    舉發通知單影本。
    等件為證，且為異議人所不否認，此部分事實當可認定。
  (二)經查：證人即舉發員警甲○○於本院調查中證稱：「本件是
    我舉發的，舉發當日，我執行巡邏勤務，舉發當時是巡邏中
    ，於國道272公里，發現違規車輛，持續佔用中線車道，該
    處共有三線車道，我們持續錄影約3公里，發現該車未變換
    至外側車道。」 (見本院卷第15頁)等語，已證述異議人違
    規事實明確。又舉發警員對於本件舉發程序及違規情形，陳
    述清楚而明確，經核應無誤看或誤為判斷之可能。另參以證
    人甲○○與異議人間，不僅未有任何怨隙，且係毫不相識之
    人，衡情證人應無設詞攀誣，或是虛構違規事實以陷害異議
    人之理。何況警員執行公務時，本身即受有行政懲處責任之
    監督，再其到庭具結作證，更係以刑事責任擔保其證言之真
    實性，故證人之上開證述內容，以及其所記錄舉發之本件違
    規事實，經核應無不可採信之處。另舉發警員亦提出錄影光
    碟作為佐證，經本院勘驗該光碟內容後，發現該錄影紀錄並
    未拍到車號，惟異議人並未否認其違規事實且警員嗣後亦當
    場攔停舉發，故已可推知該車應為異議人所駕駛之大客車無
    誤，合先敘明。復依光碟內容所示，異議人所駕駛之大客車
    行駛於中線車道持續達2分多鐘，顯非因為超車而短暫行駛
    中線車道，又違規當時並無異議人所述變換至外側車道時，
    會造成危險之情況，故異議人所辨並不可踩。
  (三)其次交通勤務警察或依法令執行交通稽查任務人員，開單舉
    發違反道路交通管理處罰條例所列之違規事實，經公路主管
    機關或警察機關所為之裁決處罰，本質上為行政處分，係公
    務員基於職務上權力，依法就特定之具體事件所為具公法上
    效果之單方行政行為。又受處分人不服公路主管機關所為之
    處罰，依處罰條例第87條之規定向管轄地方法院聲明異議，
    自屬行政救濟程序，其舉證責任分配，應採民事訴訟上舉證
    責任分配原則，87年10月28日修正公布之行政訴訟法第136
    條同揭此旨，而明文規定準用民事訴訟法第277條舉證責任
    分配之原則。亦即先由行政機關就其如何履行相關正當法律
    程序，以及人民為何應受行政處罰之客觀違反法令行為，負
    證明責任。而受處罰人就行政機關已為相當證明之事項，亦
    須就其所辯，提出反證，以動搖法院對其可能形成之不利心
    證。倘受處罰人始終未能提出反證，或雖提出，但所提之反
    證卻不足以動搖法院審酌行政機關所提出之相關事證後，對
    其所形成之不利心證評價，依據舉證責任分配之法則，法院
    仍應為受處罰人不利之認定。經查：異議人違規事實，業據
    舉發員警證述明確，並有錄影光碟作為佐證，經核舉發機關
    已盡其證明之責。而異議人異議理由，經本院認定並不可採
    ，而其經本院合法通知出庭陳述時，又無故不到且亦未提出
    其他有利事證供本院調查，本院亦查無任何證據足資證明執
    勤員警有捏造事實違法取締之情事存在，自無法對其為有利
    之認定，故異議人駕駛車號BD-251號自用大客車於上揭地點
    有行駛於高速公路未依規定行駛車道之違規事實 (同向三車
    道非超車佔用中線車道行駛)，已堪認定。
五、綜上所述，異議人於前述時、地之違規事實既可認定，原處
    分機關裁處異議人罰鍰4000元，並記違規點數1點，經核於
    法尚無違誤，異議人異議內容，並無理由，應予駁回。
六、據上論斷，應依道路交通案件處理辦法第19條，裁定如主文
    。
中    華    民    國    97    年    8     月    26    日
                        交通法庭法  官  蔡直青
以上正本證明與原本無異。
如不服本裁定，應於收受送達後5日內向本院提出抗告狀。（應
附繕本）
                                書記官  劉鴻瑛
中    華    民    國    97    年    8     月    29    日


司法院資訊處製作；財團法人民間司法改革基金會備份。
